【裁判字號】    96,交聲,433
【裁判日期】    970131
【裁判案由】    聲明異議
【裁判全文】
臺灣臺南地方法院交通事件裁定         96年度交聲字第433號
移送機關    交通部公路總局嘉義區監理所台南監理站
異議人即
受處分人    乙○○
代 理 人    甲○○
上列受處分人因違反道路交通管理處罰條例案件，對於交通部公
路總局嘉義區監理所台南監理站，民國96年5月24日所為之處分
（原處分案號：嘉監南字第裁74-A00000000號），聲明異議，本
院裁定如下：
    主  文
異議駁回。
    理  由
一、原處分意旨略以：異議人即受處分人乙○○（下稱異議人）
    所有之牌照號碼GA2-022號重機車，於民國（下同）96年5月
    8日年下午1時47分許，在台北市○○路因使用註銷之牌照行
    駛，遭台北市政府警察局中正一分局交通隊員警製單舉發，
    嗣經交通部公路總局嘉義區監理所臺南監理站（下稱移送機
    關）認定其違規事實明確，於96年5月24日，依道路交通管
    理處罰條例第12條第1項第4款及第12條第2項等規定，裁處
    異議人罰鍰新台幣（下同）3,600元，並扣繳牌照等語。
二、本件聲明異議意旨略以：異議人因前案於91年3月21日，在
    台北市松山後火車站，因機車不依規定兩段式左轉，經台北
    市政府交通警察大隊松山派出所員警以北市警交大字第A000
    00000號通知單逕行舉發，然異議人未收受該通知單及違規
    具體事證，只收到裁決書，故無法完成繳納罰鍰動作，導致
    牌照註銷。為此，聲明異議，請求撤銷原處分及北市警交大
    字第A00000000號處分，亦或提出具體違規事證並証明通知
    單確有寄出並收件地址無誤等語。
三、按汽車使用註銷之牌照行駛，處汽車所有人新臺幣三千六百
    元以上一萬零八百元以下罰鍰，並扣繳牌照。道路交通管理
    處罰條例第12條第1項第4款及第12條第2項分別定有明文。
四、經查：
（一）異議人乙○○所有之牌照號碼GA2-022號重機車，於96年5
      月8日下午1時47分許，遭警製單舉發於台北市○○路使用
      註銷之牌照行駛，有台北市政府警察局96年5月8日掌電字
      第A00000000號舉發違反道路交通管理事件通知單1份附卷
      可稽，且異議人對上開違規事實亦不爭執，因此，異議人
      有前述違規行為，自堪認定。
（二）惟異議人辯稱係因前案於91年3月21日，因機車不依規定
      兩段式左轉，遭員警製單逕行予以舉發，但並未收受該通
      知單及違規具體事證，只收到裁決書，因而無法完成繳納
      罰鍰動作，導致牌照註銷云云。然：
   1、就此前案之違規事實，移送機關以其違規事實明確，依92
      年9月19日之道路交通管理處罰條例第48條第1項第2款及
      違反道路交通管理事件統一裁罰基準表等規定，處以1,80
      0元罰鍰並記違規點數1點，並諭知若未於91年6月9日前繳
      納上開罰鍰，自91年6月10日易處吊扣汽車牌照2個月，並
      限期於91年6月24日繳送汽車牌照，若逾期未於92年6月24
      日前繳送汽車牌照，自91年6月25日起易處吊銷，並逕行
      註銷汽車牌照，非滿6個月不得請領等處分，有一次裁決
      查詢報表1份及移送機關以96年11月19日嘉監南字第09601
      26224號函陳稱此部分之違規行為業經該機關於91年5月10
      日製開嘉監南字第裁74-AO0000000裁決書，並已於94年5
      月13日委投在案等語在卷可稽，且該裁決書係送達至異議
      人戶籍地即「台南市○區○○路5段233巷9號」，由異議
      人之同居夫代為收受並蓋有其夫甲○○印章之方式收受等
      情，亦有中華民國郵政掛號函件收據1紙附卷可參。參以
      異議人之夫甲○○於上開裁決書送達時係與異議人同居於
      異議人上開戶籍地，且為41年4月23日生，適時年僅50歲
      ，有戶籍謄本1份在卷可稽，且經本院96年7月4日訊問調
      查本案，由甲○○代理異議人到庭應訊，其陳述、辨識無
      礙，有本院96年7月4日訊問筆錄1份附卷可參，故代為收
      受通知書之同居人甲○○難認為無辨別事理之能力之人。
      依行政程序法第73條第1項之規定：「於應送達處所不獲
      會晤應受送達人時，得將文書付與有辨別事理能力之同居
      人、受僱人或應送達處所之接收郵件人員。」堪認上開移
      送機關91年5月10日製開嘉監南字第裁74-AO0000000裁決
      書已生合法送達之效力。
   2、按交通警察製單舉發違反道路交通管理處罰條例所列之違
      規事實，本質上為行政處分，係公務員基於職務上之權力
      ，依法就特定之具體事件所為之具公法上效果之單方面行
      政行為，基於公務員為公法上行為具有公信力之原則，該
      行政行為當可被推定為真正，其據以依法處分之事實認定
      亦為正確無誤。本此公信原則，乃立法者賦予行政機關制
      定違反道路交通事件統一裁罰標準及處理細則，使執勤警
      員得當機處分以達其維護交通秩序、安全之行政目的。若
      謂公務員一切行政行為均需預留證據以證其實，則國家行
      政勢必窒礙難行，據此，刑事訴訟法就犯罪證據有關之規
      定中，與屬行政秩序罰之交通違規裁罰本質不合之部分，
      自不在準用之列。因此，就異議人所指上開前案之違規事
      實，本院查無任何證據足資證明執勤員警有捏造事實違法
      取締之情事存在，且異議人亦無能提出具體事證證明其無
      前揭未依規定兩段式左轉之行為，則執勤警員本其維護交
      通秩序、安全職責所為之舉發，自應受到合法、正確之推
      定。原舉發單位判定異議人騎乘機車有未依規定兩段式左
      轉之違規行為而予以舉發應無違誤。
   3、從而，異議人於91年1月31日駕駛機車有不依規定兩段式
      左轉之違規行為，應堪認定。異議人既未於移送機關91年
      5月10日製開嘉監南字第裁74-AO0000000裁決書所定期間
      內繳納罰鍰，則事後遭註銷牌號，於法並無不合。
五、綜上所述，異議人所有牌照號碼GA2-022號重機車之牌號既
    於91年6月25日已遭註銷，則上開重機車於96年5月8日下午1
    時47分許，在台北市○○路遭人騎乘，自有使用註銷牌號行
    駛之違規事實，應堪認定。異議人既為上開重機車之所有人
    ，則移送機關據以援引道路交通管理處罰條例第12條第1項
    第4款、第63條第1項第1款及違反道路交通管理事件統一裁
    罰標準表之規定，裁處異議人罰鍰3,600元，並扣繳牌照，
    核無違誤或不當，本件異議，為無理由，應予駁回。
六、據上論斷，應依道路交通管理處罰條例第87條第2項、道路
    交通案件處理辦法第19條，裁定如主文。
中    華    民    國    97    年    1     月    31    日
                      交通法庭  法  官  陳淑勤
以上正本證明與原本無異。
如不服本裁定應於送達後5日內向本院提出抗告狀。
                                書記官  陳金堂
中    華    民    國    97    年    1     月    31    日


司法院資訊處製作；財團法人民間司法改革基金會備份。
